臺灣板橋地方法院刑事判決　　　　　　　100年度易字第506號
公　訴　人　臺灣板橋地方法院檢察署檢察官
被　　　告　王珮瀅
上列被告因妨害名譽案件，經檢察官提起公訴（99年度偵字第26
323 號），本院判決如下：
    主  文
王珮瀅公然侮辱人，科罰金新臺幣參仟元，如易服勞役，以新臺
幣壹仟元折算壹日。
    事  實
一、王珮瀅與阮呂易昇係鄰居。於民國99年4 月2 日晚上10時許
    ，阮呂易昇因施工噪音問題，前往王珮瀅位於臺北縣土城市
    （現已改制為新北市土城區○○○路90巷29號4 樓之居所，
    欲向王珮瀅及其夫鍾秋旺反應噪音過大，因與鍾秋旺一言不
    合而起口角，阮呂易昇表示要報警處理，嗣經警員到場後，
    王珮瀅竟以公然侮辱之犯意，在鄰居、警員等人在場之上開
    處所樓梯間，公然以「瘋子（台語）」之言語，辱罵阮呂易
    昇，足以貶損阮呂易昇之名譽。
二、案經阮呂易昇訴由臺灣板橋地方法院檢察署檢察官偵查起訴
    。
    理  由
壹、程序部分：
一、按被告以外之人於審判外之言詞或書面陳述，除法律有規定
    者外，不得作為證據，刑事訴訟法第159 條第1 項固定有明
    文。然被告以外之人於偵查中向檢察官所為之陳述，除顯有
    不可信之情況外，得為證據；被告以外之人於審判外之陳述
    ，雖不符同法第159 條之1 至之4 之規定，而經當事人於審
    判程式同意作為證據，法院審酌該言詞陳述或書面陳述作成
    時之情況，認為適當者，亦得為證據；又當事人、代理人或
    辯護人於法院調查證據時，知有第159 條第1 項不得為證據
    之情形，而未於言詞辯論終結前聲明異議者，視為有前項之
    同意，同法第159 條之1 第2 項、第159 條之5 亦分別定有
    明文。又刑事訴訟法第159 條之5 的立法意旨在於傳聞證據
    未經當事人之反對詰問予以核實，原則上先予排除。惟若當
    事人已放棄反對詰問權，於審判程式中表明同意該等傳聞證
    據可作為證據；或於言詞辯論終結前未聲明異議，基於尊重
    當事人對傳聞證據之處分權，及證據資料愈豐富，愈有助於
    真實發見之理念，上開傳聞證據亦均得資為證據。經查：
  (一)關於證人即告訴人阮呂易昇於警詢中之陳述，係屬被告以外
    之人於審判外之言詞陳述，依刑事訴訟法第159 條之規定，
    屬於傳聞證據而不具證據能力，且因被告王珮瀅於本件準備
    程序中已表示不同意作為本案證據使用，是以其警詢之供述
    尚無證據能力。
  (二)關於證人阮呂寬於偵查中之陳述，係經檢察官諭知證人有具
    結之義務及偽證之處罰並命朗讀結文具結擔保其證言之真實
    性後，以證人身份，於檢察官面前完整、連續陳述其親身經
    歷，且查無證據顯示係遭受強暴、脅迫、詐欺、利誘等外力
    干擾情形，或在影響其心理狀況致妨礙其自由陳述等顯不可
    信之情況，而被告復未能提出上開證人在偵查中所述有何其
    他顯不可信之情況，引用上開證人於檢察官面前所為陳述作
    為證據應屬適當，依刑事訴訟法第159 條之1 第2 項之規定
    ，自具證據能力。至關於告訴人阮呂易昇於偵查中之證詞雖
    係屬被告以外之人於偵查中向檢察官所為之陳述，然依刑事
    訴訟法第158 條之3 規定，其依法應具結而未具結者，且被
    告賴群秀於本院準備程序中不同意作為本案證據，其於偵查
    中之證詞自不得作為證據。
二、訊據被告王珮瀅固不否認與告訴人阮呂易昇係鄰居，且有於
    上開時、地因噪音問題與告訴人阮呂易昇發生口角，又伊當
    場有講「瘋子」之情，然矢口否認有何公然侮辱之犯行，並
    辯稱：伊係對著伊先生講「瘋子」，是要叫伊先生進門云云
    。經查：
  (一)觀之證人即告訴人阮呂易昇於本院審理中具結證稱：伊跟被
    告係隔壁鄰居，不知道被告他們家係在裝修或裝潢有發出敲
    打的聲音，就跑去被告家外面聽是哪一間發出聲音，後來遇
    到被告先生鍾秋旺回來，鍾秋旺說是他們家在敲東西，因為
    那時已經晚上10點多，很晚了，伊表示要報警處理，鍾秋旺
    稱要報警就去報警，就回家，之後警察來了，警察去按被告
    家門鈴，鍾秋旺先出來，接著被告跟著出來，鍾秋旺先對著
    伊說「看到鬼（台語）」，雙方就發生爭執等語明確（見本
    院卷第28頁）；徵之證人即告訴人之父親阮呂寬於偵查中具
    結證陳：伊剛下班回到家，看見伊兒子、被告還有警察在被
    告家門口吵架，原因是鍾秋旺家施工吵到伊孫子，所以伊兒
    子去找他們理論，鍾秋旺說不是他們家在施工，卻一直在吵
    這個，有說「看到鬼」等語歷歷（見99年度偵字第26323 號
    偵查卷宗第8 頁）；佐以被告王珮瀅於警詢中供述：當天阮
    呂易昇表示伊家在打牆壁，但實際上是樓上在打牆壁，阮呂
    易昇就說要警察來，警察來按門鈴，伊先生就去應門，警察
    就要伊先生不要跟阮呂易昇吵等語（見99年度他字第4808號
    偵查卷宗第7 頁），可見告訴人阮呂易昇確實於上開時、地
    因噪音問題前往被告王珮瀅住處反應，經告訴人阮呂易昇報
    警處理後，告訴人阮呂易昇與被告之配偶鍾秋旺發生爭執之
    事實無訛。
  (二)又稽證人阮呂易昇於本院審理中具結證陳：伊與被告、鍾秋
    旺發生爭吵後，也有叫樓下鄰居上來，警察就調解並要被告
    他們進去，鍾秋旺先進去家裡面，被告才跟著進去，正要關
    門的時候，就對著伊罵「瘋子（台語）」，當時被告是面對
    著伊罵，伊就用說「好膽妳再罵一次」，被告當場也沒有反
    駁不是在罵伊，就把門關起來了，被告當時罵的對象係伊，
    當場還有2 個警察、伊父親，還有樓下3 樓的女鄰居，女鄰
    居聽到被告罵伊「瘋子（台語）」時，對著伊和被告講說「
    不要這樣啦，大家都是鄰居。」等語綦詳（見本院卷第28至
    29頁），由證人阮呂易昇於本院審理中所證述遭被告王珮瀅
    公然侮辱之情節，若非其親身經驗，實難於本院審理中就相
    關情節大致上仍能清楚描述，且告訴人阮呂易昇於本院審理
    中係以證人身分經過具結作證，擔保其所言為真實等情，綜
    此，足認被告王珮瀅有於上開時、地因與告訴人阮呂易昇就
    噪音問題發生口角，遂在不特定多數人可共見共聞之場所公
    然侮辱告訴人阮呂易昇之情屬實。
  (三)另佐以證人阮呂寬於偵查中亦證稱：被告有罵伊兒子瘋子等
    語相符一致（見99年度偵字第26323 號偵查卷宗第8 頁），
    互核證人阮呂寬與告訴人阮呂易昇證述之情節亦屬相符，從
    而告訴人阮呂易昇之指訴，洵非子虛捏編而可採。況衡以證
    人阮呂寬與被告王珮瀅素無仇隙，應無陷害被告王珮瀅刻意
    虛構事實甘冒偽證罪之理，其證詞自值採信，足認被告王珮
    瀅當時確實有公然侮辱之行為。
  (三)況被告王珮瀅於警詢及本院審理中均坦認：伊當時有說「瘋
    子」之詞不諱（見同上偵查卷宗第5 頁及本院卷第18背面頁
    ），顯見被告王珮瀅當時有說出「瘋子」之詞乙節。
  (四)至被告王珮瀅辯稱：伊係對鍾秋旺說「瘋子」，係要叫鍾秋
    旺進門云云。惟細繹證人阮呂易昇於本院審理中證稱：被告
    在關門前，對伊辱罵，當時鍾秋旺已經走進門之情，詳於前
    述，且徵之證人阮呂寬於偵查中亦證稱：被告要進門關門前
    罵「瘋子」的等語（見99年度偵字第26 323號偵查卷宗第8
    頁），則鍾秋旺當時既已進入房門之情以觀，被告王珮瀅豈
    須以「瘋子」叫鍾秋旺入屋內，足見被告王珮瀅就此所辯，
    不可採信。此外，證人阮呂易昇於本院審理中另證述：被告
    對伊辱罵後，伊有對被告表示「好膽妳再罵一次」，但被告
    沒有反駁一節，亦於上述，此據被告王珮瀅於偵查及本院審
    理中均自承不諱（見99年度偵字第2632 3號偵查卷宗第21、
    25頁及本院卷第29頁），則由告訴人阮呂易昇當場立即對被
    告王珮瀅為此之反應及被告王珮瀅並未反駁之舉，可見被告
    王珮瀅當時確實係針對告訴人阮呂易昇辱罵，告訴人阮呂易
    昇當場感受名譽遭貶損，才有此反應之事實，益徵被告王珮
    瀅辯稱：並非係針對告訴人阮呂易昇云云，係推諉卸責之詞
    ，不可採信。
  (五)綜上各情，足認被告王珮瀅上開辯解，係卸責之詞，不足採
    信。本件事證明確，被告王珮瀅犯行堪以認定，應依法論科
    。
三、核被告王珮瀅所為，係犯刑法第309 條第1 項之公然侮辱罪
    。爰審酌其與告訴人阮呂易昇為鄰居，理應和睦共謀解決之
    道，詎其僅因不滿告訴人阮呂易昇質問噪音問題，即起口角
    爭執，遂公然以穢語辱罵告訴人阮呂易昇，理性溝通能力實
    有不足，行為可議，兼衡其迄未與告訴人阮呂易昇達成和解
    ，暨其素行、犯罪之動機、目的、手段、所生危害等一切情
    狀，量處如主文所示之刑，並諭知易服勞役之折算標準。
據上論斷，應依刑事訴訟法第299 條第1 項前段，刑法第309 條
第1 項、第42條第3 項前段，刑法施行法第1 條之1 ，判決如主
文。
本案經檢察官簡志祥到庭執行職務。
中    華    民    國   100    年    4     月    27    日
                  刑事第三庭    法  官  連雅婷
以上正本證明與原本無異
如不服本判決應於送達後10日內向本院提出上訴狀
                                書記官  郭晉良
中    華    民    國   100    年    4     月    27    日
附錄本案論罪科刑法條全文：
中華民國刑法第309 條（公然侮辱罪）
公然侮辱人者，處拘役或3 百元以下罰金。
以強暴犯前項之罪者，處1 年以下有期徒刑、拘役或5 百元以下
罰金。